【裁判字號】    96,交聲,1283
【裁判日期】    970430
【裁判案由】    交管條例聲異
【裁判全文】
臺灣板橋地方法院交通裁定            96年度交聲字第1283號
原處分機關  交通部公路總局臺北區監理所
異  議  人  丙○○
即受處分人
                      5樓
上列異議人因違反道路交通管理處罰條例案件，對於交通部公路
總局臺北區監理所民國96年8 月13日所為如附表裁決書字號所示
之裁決處分，聲明異議，本院裁定如下：
    主  文
原處分均撤銷。
丙○○不罰。
    理  由
一、本件異議意旨略以：異議人丙○○並未於附表所示時、地違
    規，97 72-KF自用小客車、3992-DB 自用小貨車皆非其所有
    ，應係遭人冒用身分，爰聲明異議，請求撤銷原處分等語。
二、按犯罪事實應依證據認定之，無證據不得認定犯罪事實，刑
    事訴訟法第154 條第2 項定有明文。次按法院受理有關交通
    事件，準用刑事訴訟法之規定，復為道路交通管理處罰條例
    第89條前段所明定，是最高法院76年台上字第4986號判例所
    揭示：「認定犯罪事實所憑之證據，雖不以直接證據為限，
    間接證據亦包括在內，然而無論直接或間接證據，其為訴訟
    上之證明，須於通常一般之人均不致有所懷疑，而得確信其
    為真實之程度者，始得據為有罪之認定，倘其證明尚未達到
    此一程度，而有合理之懷疑存在時，事實審法院復已就其心
    證上理由予以闡述，敘明其如何無從為有罪之確信，因而為
    無罪之判決，尚不得任意指為違法」之意旨，亦即刑事訴訟
    法上法院認定事實之最重要原則之一即認定被告有罪，就該
    有罪事實不能有任何之合理懷疑存在之原則，於法院審理行
    為人違反道路交通管理處罰條例案件時，當有其適用。易言
    之，法院於審理行為人違反道路交通管理處罰條例案件，於
    為事實之認定時，如就原處分機關所認定行為人違規之事實
    仍有合理之懷疑，而無法確信行為人確有該當於道路交通管
    理處罰條例各該處罰條文之構成要件事實時，即應依訴訟法
    上待證事實「倘有懷疑，則應從被告之利益作解釋」之證據
    法則，作對受處分人有利之認定。
三、經查，原處分意旨固認定，異議人即受處分人丙○○於如附
    表所示之時間、地點，駕駛如附表所示之車輛，因「駕照吊
    扣期間駕車」違規，經原處分機關依道路交通管理處罰條例
    第21條第1 項第5 款規定，分別裁處異議人罰鍰新臺幣（下
    同）12,000元、吊銷駕駛執照1 年等處分，此有舉發通知單
    及裁決書各3件在卷可佐。然查，案外人乙○○（即異議人
    丙○○胞兄）於96年3 月5 日凌晨0 時54分許，行經國道五
    號公路北上42公里處時，因其駕駛之9772-KF 自用小客車改
    造大燈，為警攔停取締，竟冒用受處分人即異議人丙○○名
    義，於內政部警政署國道公路警察局公警局交字第Z0000000
    0 號舉發違反道路交通管理事件通知單之收受通知聯者簽章
    欄內，偽造「丙○○」簽名1 枚，因而涉犯偽造文書罪嫌，
    經臺灣宜蘭地方法院檢察署檢察官聲請簡易判決處刑，有該
    署96年度偵字第4842號聲請簡易判決處刑書一份在卷可按。
    參以證人即舉發員警戊○○、丁○○、甲○○於本院調查中
    均具結證稱，無法確認到庭之受處分人丙○○確為當時簽名
    之違規行為人（見本院97年1 月30日訊問筆錄）。再者，觀
    之受處分人丙○○於本院調查中所為簽名，與舉發通知單上
    所載「丙○○」簽名樣式迥不相同。由此，堪認受處分人辯
    稱遭人冒名乙節並非子虛。既然欠缺積極證據證明本件受處
    分人丙○○即為如附表所示之違規行為人，自應為有利於受
    處分人之認定。
四、綜上，原處分機關不察，遽對受處分人為前開裁決，即難認
    為允當。本件異議人聲明異議為有理由，自應由本院將原處
    分均撤銷，改諭知異議人不罰。
五、依道路交通案件處理辦法第20條前段，裁定如主文。
中    華    民    國    97    年    4     月    30    日
                      交通法庭  法  官  汪怡君
上列正本證明與原本無異。
如不服本裁定，應於裁定送達後五日內敘明抗告理由，向本院提
出抗告狀。
                                書記官  李郁禎
中    華    民    國    97    年    4     月    30    日
附表：
┌──┬──────┬────────┬─────────┬───────┐
│編號│  違規時間  │ 違  規  地  點 │車輛種類及牌照號碼│  裁決書字號  │
├──┼──────┼────────┼─────────┼───────┤
│ 1  │96年3 月5 日│國道五號北上42公│9772-KF自用小客車 │北監自裁字第裁│
│    │0時54分     │里處            │                  │40-Z00000000號│
├──┼──────┼────────┼─────────┼───────┤
│ 2  │96年3 月7 日│桃園機場第一航廈│9772-KF自用小客車 │北監自裁字第裁│
│    │16時20分    │航廈西路處      │                  │40-U00000000號│
├──┼──────┼────────┼─────────┼───────┤
│ 3  │96年3 月25日│臺北市○○○路6 │3992-DB自用小貨車 │北監自裁字第裁│
│    │9時50分     │段、育英街口    │                  │40-AEV169146號│
└──┴──────┴────────┴─────────┴───────┘


司法院資訊處製作；財團法人民間司法改革基金會備份。
